---
title: "ST scRNAseq 2e partie : Prétraitement Visualisation & Visualisation"
author: "Guillaume SOUEDE"
date: "24 mai 2023"
output: 
  html_document :
    toc: true
    toc_depth: 2
    theme: united
---

# 0. Vue d'ensemble

## 1.1 Chargement des Packages
Démarrer les packages préalablement installés.
```{r library, eval=FALSE, include=FALSE}
library(tidyverse)
library(knitr)
library(Seurat)
options(Seurat.object.assay.version = "v5")
# source(knitr::purl("vignette1.rmd", quiet=TRUE))
```

```{r Charger objet Seurat}
genomics = "/DATA/GitHub/step1_seurat"
bc_matrix.h5 = "Visium_FFPE_Mouse_Brain_filtered_feature_bc_matrix.h5"
objet_seurat <- Load10X_Spatial(
  genomics,
  bc_matrix.h5,
)
objet_seurat <- SCTransform(objet_seurat, assay = "Spatial", verbose = FALSE)
objet_seurat <- RunPCA(objet_seurat, assay = "SCT", verbose = FALSE)
objet_seurat <- FindNeighbors(objet_seurat, reduction = "pca", dims = 1:30)
objet_seurat <- FindClusters(objet_seurat, verbose = FALSE)
objet_seurat <- RunUMAP(objet_seurat, reduction = "pca", dims = 1:30)
```

[Ensemble de données utilisé](https://www.10xgenomics.com/resources/datasets/adult-mouse-brain-ffpe-1-standard-1-3-0) | 
[Visium](https://www.10xgenomics.com/products/spatial-gene-expression)


# 2. Prétraitement visualisation - Single-Cell Signature SCORER
## 2.1 Préparation
[Single-Cell Signature Explorer](https://sites.google.com/site/fredsoftwares/products/single-cell-signature-explorer) regroupe 4 logiciels, dont le SCORER. Télécharger [SingleCellSignatureScorer](https://drive.google.com/file/d/1Zpm2qHFkGNkfUpcMUuXIqRt7Z5iEblNR/view) dans un dossier.

Le [Choix des Databases](https://www.gsea-msigdb.org/gsea/msigdb) se fait en fonction de l'organisme étudié (humain ou souris) et du but de l'expérience. Les collections appropriées pour l'étude Single-Cell sont C8 pour l'humain et M8 pour la souris. Ce sont des ensembles de gènes de signature des type cellulaire élaborés à partir de marqueurs de clusters identifiés dans le cadre d'études de séquençage de single-cell des tissus respectifs.

Télécharger la Database appropriée : 
[C8 (humain)](https://drive.google.com/file/d/1x9qr2DqnGpVRaZrlIM0oWCsl5sbO8JvT/view) ou 
[M8 (souris)](https://drive.google.com/file/d/1OY-_IlqHTOVoDolyUOvdjOPIv97zWMhk/view). 

Dans SingleCellSignatureScorer/data : remplacer la table .tsv par celle créée dans la vignette précédente.
Dans SingleCellSignatureScorer/databases : placer la database choisie, en ne conservant qu'un seul niveau de répertoires à l'intérieur du dossier databases.


## 2.2 Exécuter le SCORER

Ouvrir le dossier du SCORER dans un terminal. Faire : 
```{bash exec scorer, eval=FALSE, include=FALSE}
./SingleCellSignatureScorer_Linux64_039.bin
```

Dans le terminal, choisir la database à utiliser avec le pavé numérique. 

Une fois les calculs terminés :
Dans SingleCellSignatureScorer/results, récupérer la table .tsv obtenue. Par exemple : M8_table_brain.tsv


# 3. Retour sur R
## 3.1 Importer la sortie du SCORER

Cliquer sur "Upload", choisir la table .tsv issue du SCORER. 
Faire de même pour les meta_coordinates (vignette précédente, ST scRNAseq 1ère partie).
Lecture des deux tables.
```{r import SCORER}
scorer = read_tsv("M8_table_brain.tsv", col_names = T)
meta_coordinates = read_tsv("meta_coordinates.tsv", col_names = T)
```


## 3.2 Traitement du fichier

Cet étape permet de récupérer les données liées à l'objet_seurat.
```{r traitement 0, eval=FALSE, include=FALSE}
# Récupérer le nom de la coupe/image spatiale utilisée par R:
image <- names(objet_seurat@images)[1]
# ou 
# image <- Images(objet_seurat)

# Récupérer les coordonnées X et Y de toutes les cellules présentes sur la coupe
x_image <- objet_seurat@images[[image]]@coordinates[["imagerow"]]
y_image <- objet_seurat@images[[image]]@coordinates[["imagecol"]]
clusters <- meta_coordinates_scorer$seurat_clusters
```


```{r traitement}
# Relier les metadata de l'objet aux coordonnées X et Y de l'objet_seurat
meta_coordinates <- cbind(objet_seurat@meta.data,x_image,y_image)
# Ajouter sur la gauche le terme "id" en titre de la 1ière colonne
meta_coordinates_scorer <- meta_coordinates %>% tibble::rownames_to_column("id") %>% left_join(scorer)
# Supprimer la colonne orig.ident qui ne contient que des caractères
meta_coordinates_scorer$orig.ident <- NULL
# Possibilité de récupérer la table avant le filtrage
# meta_coordinates_scorer %>% write_tsv("meta_coordinates_scorer.tsv")
```


## 3.3 Tri des Pathways
### Choix des valeurs seuil

Dans cette étape, il faut filtrer les Pathways avec des valeurs déterminées. Le filtre doit correspondre à la biologie de l'objet_seurat utilisé.
```{r choix tri}
A <- 15 # Expression dans au moins A cellules
B <- 1000 # Score total = ou > à B
C <- 40 # Score moyen = ou > à C
D <- 500 # Dans les cellules qui l'expriment, Score total = ou > à D
E <- 25 # ans les cellules qui l'expriment, Score moyen = ou > à E
```


```{r tissue_type, eval=FALSE, include=FALSE}
# Préciser le nom du tissu en anglais :
# tissue_type <- "BRAIN"

# Ou autre méthode pour choisir le tissu
# Liste des tissus de la Database M8
tissue_list <- c("ORGANOGENESIS", "BRAIN", "CARDIAC", "AORTA", "BROWN_ADIPOSE", "LIMB", "KIDNEY", "HEART", "MARROW", "LIVER", "TONGUE", "UTERUS", "TRACHEA")

# Affichage des choix :
cat("Choix du tissu:\n")
for (i in 1:length(tissue_list)) {
  cat(i, ": ",tissue_list[i], "\n")
}

tissue_number <- as.integer(readline(prompt = "Entrer le numéro du tissu : "))
tissue_type <- tissue_list[tissue_number]

# Rappel du tissu choisi
cat("Choix :", tissue_type, "\n")

# Retrait des colonnes qui ne correspondent pas au type de tissu choisi
filtre_0 <- meta_coordinates_scorer %>% select(contains(tissue_type))

```


### Tri
```{r tri}
# Filtre 0 : enlever les éventuelles valeurs NA, +Inf et -Inf.
# filtre_0 <- meta_coordinates_scorer
filtre_0 [is.na(filtre_0)] <- 0
filtre_0[filtre_0 == +Inf] <- 100
filtre_0[filtre_0 == -Inf] <- 0

# et enlever les Pathways qui ont un score d'expression nul pour toutes les cellules étudiées
filtre_0 <- filtre_0[, colSums(filtre_0 != 0) > 0]

# Filtre A : Expression dans au moins A cellules
filtre_A <- filtre_0[, colSums(filtre_0 != 0) >= A]

# Filtrage B : Score total d'au moins B
filtre_B <- filtre_A[, colSums(filtre_A[, sapply(filtre_A, is.numeric)]) >= B]

# Filtrage C : Score moyen d'au moins C
filtre_C <- filtre_B[, colMeans(filtre_B[sapply(filtre_B, is.numeric) > 0]) >= C]

# Filtrage D : Score total dans les cellules exprimant d'au moins D
filtre_D <- filtre_C[, colSums(filtre_C[, sapply(filtre_C, is.numeric)]) >= D]

# Filtrage E : Score moyen dans les cellules exprimant d'au moins E
filtre_E <- filtre_D[, colMeans(filtre_D[sapply(filtre_D, is.numeric) > 0]) >= E]

# Sortie du filtre :
sortie_filtre <- cbind(x_image,y_image, clusters, filtre_E)
sortie_filtre %>% write_tsv("sortie_filtre.tsv")

```

En sortie, on récupère un fichier sortie_filtre.tsv.

# 4. Single-Cell spatial Explorer
## 4.1 Préparer les fichiers
Placer le fichier sortie_filtre.tsv.
Dans spatial-main/data : effacer le .tsv de test, et placer sortie_filtre.tsv.
Dans spatial-main/image : effacer l'image de test, et placer l'image hires ou lowres (au choix) issue du dossier Spatial imaging data. 

## 4.2 Lancer le logiciel
### 4.2.1 Paramètres au 1ier démarrage
- Ne pas démarrer plusieurs instances du logiciel.
- Définir les préférences avant d'utiliser le logiciel : cliquer sur la roue.
- Si on change de tissu/coupe, il faudra refaire ces étapes et resélectionner chacun des éléments du menu déroulant même si ils portent le même nom.

Scaling factor :
```{r scaling echo=TRUE}
# Afficher les facteurs d'échelle de l'objet_seurat
cat("Hires factor =", objet_seurat@images[[image]]@scale.factors[["hires"]], "\n")
cat("Lowres factor =", objet_seurat@images[[image]]@scale.factors[["lowres"]], "\n")
```

Rotate : +90° pour les Data issues de 10x Genomics data.  
X coordinates : x_image. 
Y coordinates : y_image.
Cluster column : seurat_clusters. 
Cluster dots diametet : 10. 


### 4.2.2 Affichage des clusters
Show Clusters
! Permet de vérifier si la table .tsv est conforme, sinon plantage !

### 4.2.3 Expression
Choisir une pathway, une palette, et cliquer sur "Plot Expression".
OU utiliser la fonction "Slide Show".





